【裁判字號】    97,上訴,1614
【裁判日期】    970717
【裁判案由】    毒品危害防制條例
【裁判全文】
臺灣高等法院刑事判決                97年度上訴字第1614號
上  訴  人
即  被  告  甲○○
選任辯護人  翁方彬律師
上列上訴人因違反毒品危害防制條例案件，不服台灣板橋地方法
院九十六年度訴字第四七四二號，中華民國九十七年二月十四日
第一審判決（起訴案號：台灣板橋地方法院檢察署九十六年度毒
偵字第八八九三號），提起上訴，本院判決如下：
    主  文
上訴駁回。
    事  實
一、甲○○於民國八十六年一月二十七日，因違反麻醉藥品管理
    條例案件，經本院判處應執行有期徒刑三年六月（其中施用
    化學合成麻醉藥品經判處有期徒刑四月確定），八十七年八
    月十三日確定；於八十六年七月四日，因違反麻醉藥品管理
    條案件，經台灣板橋地方法院判處有期徒刑七月，八十六年
    八月十八日確定；於八十六年四月七日，因違反槍砲彈藥刀
    械管制條例案件，經原審判處有期徒刑七月，八十六年十月
    二十二日確定；於八十七年九月二十八日，因違反麻醉藥品
    管理條等案件，經原審判處應執行有期徒刑三年，八十七年
    十月二十九日確定；上開案件經裁定應執行有期徒刑七年十
    月確定，並於八十六年六月十七日起入監執行，八十九年八
    月三十日縮短刑期假釋出監，指揮書執行畢日期為九十四年
    六月七日；於九十一年九月十六日，因施用第一級毒品，經
    原審以九十一年度毒聲字第二九○八號裁定應送勒戒處所觀
    察、勒戒，於九十二年一月二十日入勒戒所觀察勒戒，因有
    繼續施用毒品傾向，於九十二年二月十八日，經原審以九十
    二年度毒聲字第五二二號裁定入戒治所施以強制戒治，九十
    二年七月十六日，經原審以九十二年度毒聲字第二二四九號
    裁定停止戒治，並於九十二年八月十五日停止戒治出所（九
    十三年二月二月十七日停止戒治付保護管束期滿），轉入監
    執行前揭經撤銷假釋應執行之殘刑有期徒刑四年六月三日，
    嗣經本院九十六年七月十六日裁定減刑及定應執行有期徒刑
    六年九月，於九十六年七月十六日執行完畢出監。詎其猶不
    知悔改，於前開強制戒治執行完畢釋放後五年內，竟基於施
    用第一級毒品海洛因之犯意，於九十六年十一月一日下午三
    時許，在台北縣鶯歌鎮○○路一四○巷十二弄二之五號二樓
    ，以將海洛摻入香菸內點燃吸用方式，施用海洛因一次。嗣
    於九十六年十一月一日下午四時三十分許，台北縣政府警察
    局三峽分局員警，持原審核發之搜索票前往上址搜索，現場
    查扣甲○○持有之海洛因一包（驗後淨重一點六○公克）、
    甲基安非他命二包（驗後淨重二點二四三公克）、安非他命
    吸食器一組等物，嗣經警對甲○○採取尿液送驗結果，發現
    安非他命類（關於施用第二級毒品犯行，業經原審判處有期
    徒刑三月，並經甲○○撤回上訴確定）及鴉片類均呈陽性反
    應，因而查獲上情。
二、案經台北縣政府警察局三峽分局報告台灣板橋地方法院檢察
    署檢察官偵查起訴。
    理  由
一、上揭事實，業據上訴人即被告甲○○於警詢、偵查、原審審
    理及本院準備程序時坦承不諱。而台北縣政府警察局三峽分
    局警於九十六年十一月一日下午四時三十分許，持原審核發
    之搜索票前往上址被告處搜索，現場查扣被告持有之海洛因
    一包（驗後淨重一點六○公克）、甲基安非他命二包（驗後
    淨重二點二四三公克）、安非他命吸食器一組等物，有原審
    法院搜索票、台北縣警察局三峽分局搜索扣押筆錄、扣押物
    品收據、扣押物品目錄表（九十六年度毒偵字第八八九三號
    卷第七頁至第十一頁）在卷可稽，扣案之白色粉末一包、經
    送鑑驗果，含第一級毒品海洛因成分，淨重一點六○公克，
    有法務部調查局九十六年十二月三十日調科壹字第○九六二
    三○八五四六○號鑑定書（原審卷第二十九頁）可稽，被告
    於前述時、地經警查獲所採集之尿液送驗結果，呈鴉片類及
    甲基安非他命類陽性反應，此亦有台北縣警察局三峽分局偵
    辦毒品案尿液編號及姓名對照表、台灣檢驗科技股份有限公
    司濫用藥物尿液檢驗報告（偵查卷第二十二頁、第三十四頁
    ）在卷可稽，是被告自白與事實相符。又被告於九十一年九
    月十六日，因施用第一級毒品，經原審以九十一年度毒聲字
    第二九○八號裁定應送勒戒處所觀察、勒戒，於九十二年一
    月二十日入勒戒所觀察勒戒，因有繼續施用毒品傾向，於九
    十二年二月十八日，經原審以九十二年度毒聲字第五二二號
    裁定入戒治所施以強制戒治，九十二年七月十六日，經原審
    以九十二年度毒聲字第二二四九號裁定停止戒治，並於九十
    二年八月十五日停止戒治出所，於九十三年二月二月十七日
    停止戒治付保護管束期滿各情，亦有本院被告全國前案紀錄
    表在卷可稽。被告係於強制戒治執行完畢經釋放後五年內再
    度施用第一級毒品海洛因。綜上論述，本件事證明確，被告
    犯行堪以認定。
二、核被告所為，係犯毒品危害防制條例第十條第一項之施用第
    一級毒品罪。被告施用前後持有第一級毒品海洛因之低度行
    為，為其施用之高度行為所吸收，不另論罪。被告有事實欄
    所載犯罪之判刑執行前科，於九十六年七月十五日執行完畢
    違反麻醉藥品管理條例等案件經裁定減刑及應執行之有期徒
    刑六年九月，有本院被告前案紀錄表可稽，其係於五年內再
    犯本件有期徒刑之罪，為累犯，應依刑法第四十七條第一項
    規定加重其刑。
三、原審經詳細調查，以被告罪證明確，適用毒品危害防制條例
    第十條第一項、刑法第四十七條第一項，並審酌被告無視於
    毒品對於自身健康之戕害及國家對於杜絕毒品犯罪之禁令，
    惟考量施用毒品者均具有相當程度之生理成癮性及心理依賴
    性，戒除不易，且犯罪心態與一般刑事犯罪之本質不同，非
    難性較低，並於九十七年一月二十一日已開始至醫療機構接
    受美沙酮替代療法治療，有其提出之行政院衛生署桃園療養
    院出具之診斷證明書（原審卷第四十四頁）可參，暨衡以其
    施用毒品之動機、犯罪後坦承犯行之態度等一切情狀，就施
    用第一級毒品犯行，量處有期徒刑七月。扣案之海洛因（驗
    後淨重一點六○公克），為第一級毒品，不問屬犯人與否，
    依毒品危害防制條例第十八條第一項前段之規定，諭知沒收
    銷燬之；至上開海洛因外包裝袋一只，係用來包裹毒品，防
    其裸露、潮濕，便於攜帶，為被告所有且供本件施用毒品所
    用之物，業經被告供承在卷，依刑法第三十八條第一項第二
    款規定宣告沒收。原審認事用法，核無不合，量刑亦適當。
四、被告上訴意旨以其於警、偵、審均坦承犯罪，避免司法資源
    ，且已明知施用毒品之不當，於九十七年一月二十一日，已
    至醫療機構進行美沙酮之替代療法療，足見已有戒毒之決心
    ，及被告施用毒品者，一則係傷害自己之非行，二則於他人
    尚無積極之侵害性，施用毒品者亦視同病患而有觀察勒戒之
    執行等，請依刑法第五十九條酌量減輕其刑云云。然按刑法
    第五十九條之酌量減輕其刑，必於犯罪之情狀，在客觀上足
    以引起一般同情，認為即予宣告法定低度刑期，猶嫌過重者
    ，始有其適用。本件被告於毒品危害防制條例施行後，既曾
    經接受觀察、勒戒，且於徒刑執行完畢出監後，旋復犯本件
    施用第一級毒品罪，被告確有施用毒品難以戒斷之習性，在
    客觀上難認足以引起一般同情，又量刑屬法院之職權，原判
    決已就被告已至醫療機構進行美沙酮之替代療法療，有戒毒
    之決心等刑法第五十七條所列各事項予以綜合考量，就量刑
    輕重之準據已論敘綦詳，並在法定刑內從輕科處其刑，經核
    於法並無不合，被告上訴請求依刑法第五十九條酌量減輕其
    刑，並無理由，應予駁回。
五、被告經合法傳喚，無正當理由不到庭，爰不待其陳述，逕行
    判決。至被告雖於九十七年七月三日上午十一時二十三分許
    ，本院言詞辯論終結後之當日下午五時二十七分許，傳真崇
    文診所之診斷證明書至本院，經本院向崇文診所調取被告當
    日到該診所就醫之病歷資料，被告係於當日下午四時許以胃
    痛為由前往診所就醫，於當日下午四時三十分離開診所，有
    崇文診所病歷資料及電話紀錄足憑，足見被告於九十七年七
    月三日上午本案進行審理程序時，並無不能到庭之正當事由
    ，本件已依法進行調查辯論程序，故本件不裁定再開辯論，
    併予敘明。
據上論斷，應依刑事訴訟法第三百六十八條、第三百七十一條，
判決如主文。
本案經檢察官呂建昌到庭執行職務。
中    華    民    國    97    年    7     月    17    日
            刑事第十三庭  審判長法  官   曾德水
                                法  官   梁耀鑌
                                法  官   林婷立
以上正本證明與原本無異。
如不服本判決，應於收受送達後十日內向本院提出上訴書狀，其
未敘述上訴之理由者並得於提起上訴後十日內向本院補提理由書
（均須按他造當事人之人數附繕本）。
                                書記官   王增華
中    華    民    國    97    年    7     月    21    日
附錄本案論罪科刑法條全文：
毒品危害防制條例第十條
施用第一級毒品者，處六月以上五年以下有期徒刑。
施用第二級毒品者，處三年以下有期徒刑。


司法院資訊處製作；財團法人民間司法改革基金會備份。
